【裁判字號】    92,簡上,146
【裁判日期】    920515
【裁判案由】    電子遊戲場業管理條例
【裁判全文】
臺灣高雄地方法院刑事判決                        九十二年度簡上字第一四六號
    上  訴  人  臺灣高雄地方法院檢察署檢察官
    被      告  甲○○
右列上訴人因被告違反電子遊戲場業管理條例案件，不服本院高雄簡易庭九十二年度
簡字第八四０號中華民國九十二年三月十五日第一審簡易判決（聲請簡易判決處刑案
號：九十二年度偵字第一五一五號），提起上訴，暨聲請併案審理（併案案號：九十
二年度偵字第四四二三號），本院判決如左：
    主  文
原判決撤銷。
甲○○共同以賭博為常業，處有期徒刑參月，如易科罰金以參佰元折算壹日。扣案之
電動賭博機具「滿貫大亨」貳台（含ＩＣ板貳塊）、現金新台幣玖仟參佰元、電子遊
戲機「金象王」貳台（含ＩＣ板貳塊）、娃娃機肆台（含ＩＣ板肆塊）、現金新台幣
伍仟肆佰柒拾元、代幣壹仟壹佰貳拾肆枚，均沒收。
    事  實
一、甲○○明知未向主管機關辦理營利事業登記，不得經營電子遊戲場業，(一)竟與柯
    致宇（未據提起公訴）基於共同經營電子遊戲場業之概括犯意聯絡，自民國九十
    一年十二月三十日起，由柯致宇提供其經營位於高雄縣鳳山市○○路二十五巷二
    號一樓之「凱麟商行有限公司」（即翁財記超商）為營業場所，由甲○○擺設電
    子遊戲機「金象王」二台、娃娃機四台，供不特定之消費者以每次投入新台幣（
    下同）十元或代幣之方式消費把玩，而共同經營電子遊戲場業。嗣於九十二年一
    月六日晚間九時五分許，為警於上址查獲，並扣得電子遊戲機「金象王」二台、
    「娃娃機」四台及機台內之十元硬幣共五百四十七枚、代幣一千一百二十四枚。
    (二)不料，甲○○於遭警查獲後，仍不知悛悔，復承接前開經營電子遊戲場業之概
    括犯意，並與羅玉滿（另案審理）共同基於經營電子遊戲場業及常業賭博之犯意
    聯絡，自九十二年二月五日起，由羅玉滿提供其經營位於高雄縣大寮鄉○○村○
    ○○路六五八號「紫羅蘭檳榔攤」之公眾得出入之場所為營業場所，由甲○○擺
    設電動賭博機具「滿貫大亨」二台，共同利用上開機台與不特定賭客賭博財物。
    賭法為賭客每次以投幣開分押注之方式賭博財物，如賭客押中，可在該機台內以
    預設之程式賠付若干倍數之分數，否則，所押分數則落入同一機台之程式內，歸
    機台沒入，賭客於打玩告一段落後，再依據累計之積分由機台自動退幣，並均恃
    以維生而以之為常業。嗣於九十二年二月二十一日晚間十一時三十五分許，適有
    賭客陳加慶在該檳榔攤內打玩「滿貫大亨」時，為警當場查獲，並扣得電動賭博
    機具「滿貫大亨」二台及機台內之十元硬幣共計九百三十枚。
二、案經高雄縣警察局鳳山分局報請臺灣高雄地方法院檢察署檢察官偵查後聲請簡易
    判決處刑及移送併案審理。
    理  由
一、右揭事實，業經被告甲○○於本院審理中坦承不諱，核與證人邱惠玲、邱致宇、
    羅玉滿、陳加慶證述情節相符，並有電動賭博機具「滿貫大亨」二台、機台內之
    十元硬幣共計九百三十枚、電子遊戲機「金象王」二台、「娃娃機」四台、機台
    內之十元硬幣共計五百四十七枚、代幣一千一百二十四枚扣案及高雄縣警察局鳳
    山分局現場檢查紀錄表、扣押筆錄各一紙、現場照片八張、高雄縣警察局林園分
    局中庄派出所臨檢紀錄表、高雄縣警察局林園分局扣押筆錄各一紙、現場照片影
    本九張、保管條一紙附卷可稽，足認被告之自白與事實相符，洵堪採為論罪科刑
    之依據。又被告擺設電子遊戲機「金象王」二台、「娃娃機」四台之場所，乃證
    人柯致宇所提供，並為證人邱致宇經營超商之所在，衡情，證人柯致宇既將其營
    業場所撥出一部分之空間供被告使用，自會對被告使用該等空間是否合法之情形
    加以特別注意，況證人柯致宇復於該超商內聘用有店員即證人邱惠玲一名，每日
    均在店內工作，是證人邱致宇對被告擺設於其超商內之電子遊戲機之運作情形為
    何，自當甚為清楚，輔以查獲當時於機台起出之現金高達五千四百七十元，代幣
    亦有一千一百二十四枚，顯見曾於該處打玩電子遊戲機之消費者非少，此與一般
    所謂機台買賣之情況相差甚多，證人邱致宇豈有不知被告於其超商內擺設之電子
    遊戲機係供人打玩而非供買賣之理，證人邱致宇明知上情，仍提供場所供被告擺
    設機台以營利，足認被告與證人邱致宇就前開經營電子遊戲場業之行為間具有犯
    意之聯絡及行為之分擔無疑。另被告擺設電動賭博機具「滿貫大亨」二台之場所
    ，乃證人羅玉滿所提供，並為證人羅玉滿經營檳榔攤之地點，衡情，證人羅玉滿
    既將其營業場所撥出一部分之空間供被告使用，自會對被告使用該等空間是否合
    法之情形加以特別注意，輔以被告所擺設之機台均可自動退幣，此由外觀一看可
    知被告所擺設之機台乃係賭博性之機台，是證人羅玉滿對被告所擺設之機台乃賭
    博性之機台一情，自當有所認識，因之，以檳榔攤之空間本即較屬狹小，擺設賭
    博性電玩更有涉及賭博罪嫌之情，亦為一般人所共知，證人羅玉滿竟仍撥出二台
    機台大小之空間供被告擺設賭博性電玩，顯見證人羅玉滿應有某種利益可資獲得
    ，否則其絕無自陷己身於有遭刑事追訴風險之處境，是被告與證人羅玉滿就前開
    經營電子遊戲場業及常業賭博之行為間具有犯意之聯絡及行為之分擔一節，亦堪
    認定。再者，以警方於前開電動賭博機具「滿貫大亨」二台內查獲之現金高達九
    千三百元，益足徵被告有恃該部分收入為生之情。事證明確，被告犯行，堪予認
    定。
二、按電子遊戲場業管理條例第十一條第一項規定，電子遊戲場業於申請營利事業登
    記時，除應依相關法令辦理外，應向直轄巿、縣（巿）主管機關申請核發營利事
    業登記證及營業級別證，並辦理下列事項之登記：一營業級別、二機具類別、三
    營業場所管理人、四營業場所之地址。故設置以電腦方式操縱，產生或顯示聲光
    影像、圖案、動作之電子遊戲機，供不特定人為益智或娛樂類遊戲之營利事業（
    同條例第三條、第四條參照），應依前開規定辦理營利事業登記，未依該條例辦
    理營利事業登記者，依同條例第十五條之規定，即不得經營電子場業。又按電子
    遊戲場業管理條例第十五條雖僅規定：「未依本條例規定辦理營利事業登記者，
    不得經營電子遊戲場業」，惟對照同條例第十六條「非電子遊戲場業之其他營利
    事業，不得就其營業場所，供『他人』設置電子遊戲機營業」之規定，顯見具有
    較高違法性之「非電子遊戲場業之其他營利事業，未經許可『自行』設置電子遊
    戲機營業」，亦應不在容許之列，而同受該條例第十五條規範。是以不論非電子
    遊戲場業之其他營利事業之規模大小，或是否以擺設電子遊戲機供不特人打玩為
    其主要營業項目，均非所問，此觀該條例第十五條規定之立法意旨係「為健全電
    子遊戲場之營業秩序」自明。因而，任何人未依該條例規定辦理電子遊戲場業之
    營利事業登記者，除不得經營電子遊戲場業外，亦不得在騎樓、走道、寺廟、補
    習班等場所，自行設置電子遊戲機營業，此不啻為電子遊戲場業管理條例第十五
    條之規定所欲揭櫫之真正意旨，經濟部八十九年三月七日經（八九）商字第八九
    ○○五五二一號函亦同此認定。是核被告甲○○就事實(一)所為，係違反電子遊戲
    場業管理條例第十五條之未依電子遊戲場業管理條例規定辦理營利事業登記者，
    不得經營電子遊戲場業之規定，應依同條例第二十二條之規定處斷；就事實(二)所
    為，係犯刑法第二百六十七條之常業賭博罪及違反電子遊戲場業管理條例第十五
    條之未依電子遊戲場業管理條例規定辦理營利事業登記者，不得經營電子遊戲場
    業之規定，應依同條例第二十二條之規定處斷。又被告就事實(一)部分，與證人邱
    致宇間有犯意聯絡及行為分擔，就事實(二)部分，與證人羅玉滿間有犯意之聯絡及
    行為之分擔，皆為共同正犯。又被告先後二次經營電子遊戲場業之行為，時間緊
    接，所犯係構成要件相同之罪，顯係基於概括犯意反覆為之，為連續犯，應依刑
    法第五十六條規定論以一罪。又被告所犯上開二罪間，有方法目的、原因結果之
    牽連關係，依刑法第五十五條後段之規定，應從較重之常業賭博罪處斷。又公訴
    人雖僅就被告如事實欄(一)之犯行提起公訴，然檢察官就犯罪事實一部起訴者，其
    效力及於全部，本件被告如事實欄(二)部分之犯罪事實，與前揭論罪科刑之如事實
    欄(一)部分，有連續犯及牽連犯之關係，已如前述，本院自應就屬裁判上一罪之事
    實欄(二)部分一併加以裁判，附予敘明。原審以被告犯罪事證明確，予以論罪科刑
，固非無見，惟被告所為事實(二)部分（即檢察官併案部分），與本案為裁判上一
    罪，為起訴效力所及，原審未及審酌，尚有未洽，上訴意旨因而指摘及此，其上
    訴為有理由，自應由本院將原判決撤銷，另為適當之判決。爰審酌被告為圖小利
    ，未經主管機關許可即擅自經營電子遊戲場業，且利用機具與不特定人對賭，助
    長社會僥倖心理，影響社會正常經濟活動，惟念其犯後坦承犯行，態度尚稱良好
    ，且經營時間非長，規模非鉅等一切情狀，量處如主文所示之刑，並諭知如易科
    罰金之折算標準，以資懲儆。又扣案之電動賭博機具「滿貫大亨」二台（含ＩＣ
    板二塊）、機台內之賭資九千三百元，分別為當場賭博之器具與在賭檯之財物，
    不問屬於犯人與否，均應依刑法第二百六十六條第二項之規定宣告沒收；另扣案
    之電子遊戲機「金象王」二台（含ＩＣ板二塊）、「娃娃機」四台（含ＩＣ板四
    塊）、代幣一千一百二十四枚，為被告所有，供犯罪所用之物，業經被告供承在
    卷，扣案之機台內現金五千四百七十元，係被告所有，因犯罪所得之物，爰分別
    依刑法第三十八條第一項第二款、第三款併予宣告沒收之。
據上論斷，應依刑事訴訟法第四百五十五條之一第三項、第三百六十九條第一項前段
、第三百六十四條、第二百九十九條第一項前段，電子遊戲場業管理條例第十五條、
第二十二條，刑法第十一條前段、第二十八條、第二百六十七條、第五十五條、第四
十一條第一項、第二百六十六條第二項、第三十八條第一項第二款、第三款，罰金罰
鍰提高標準條例第一條前段、第二條，判決如主文。
本案經檢察官楊碧瑛到庭執行職務。
中      華      民      國    九十二    年      五      月     十五     日
                                臺灣高雄地方法院刑事庭
                                    審判長法  官    黃  三  友
                                          法  官    王  雅  苑
                                          法  官    曾  淑  娟
右正本證明與原本無異。
不得上訴。
                                          書記官    呂  怜  勳
中      華      民      國    九十二    年      五      月     十五     日
附錄本判決論罪科刑法條：
電子遊戲場業管理條例第十五條
未依本條例規定辦理營利事業登記者，不得經營電子遊戲場業。
電子遊戲場業管理條例第二十二條
違反第十五條規定者，處行為人一年以下有期徒刑、拘役或科或併科新台幣五十萬元
以上二百五十萬元以下罰金。


司法院資訊處製作；財團法人民間司法改革基金會備份。
